【裁判字號】    90,易,625
【裁判日期】    900608
【裁判案由】    侵占
【裁判全文】
臺灣彰化地方法院刑事判決                            九十年度易字第六二五號
    公  訴  人  臺灣彰化地方法院檢察署檢察官
    被      告  丙○○
            （即徐瑋鍵）
右列被告因侵占案件，經檢察官提起公訴（八十九年度偵緝字第一０六號），本院判
決如左：
    主      文
丙○○意圖為自己不法之所有，而侵占自己持有他人之物，累犯，處有期徒刑月，
如易科罰金，以佰元折算壹日。
    事      實
一、丙○○（原名徐瑋鍵、甲○○）前因賭博案件，經本院八十四年度易字第一六八
    二號判決判處有期徒刑二月，如易科罰金以三百元折算一日確定，於民國八十四
    年十一月二十九日易科罰金執行完畢。後受僱於乙○○擔任水泥工之學徒，平日
    負責攪拌混凝土及磚頭搬運工作，於八十六年間介紹乙○○承攬吳適為所有坐落
    於彰化縣鹿港鎮○○里○○街十六號之建築工程，約定工程款按月給付。工程進
  行至八十六年七月間，乙○○乃委由丙○○向吳適為收取六、七月工程款計新台
    幣（下同）二十萬元。詎丙○○代為收取後，因需款投資友人成衣店生意，竟意
    圖為自己不法之所有，以變易持有為所有之意思將該筆款項侵占入己，並充作投
    資款使用。嗣丙○○於挪用上開金額後，始向乙○○表示借款之意，乙○○至此
    方知上情。
二、案經乙○○訴請臺灣彰化地方法院檢察署檢察官偵查起訴。
    理      由
一、訊據被告丙○○對於右揭挪用該筆款項作為投資用途等情固坦承不諱，惟矢口否
    認有何侵占犯行，辯稱：伊收取該筆二十萬元工程款後，曾口頭向告訴人乙○○
    之妻呂淑芬（起訴書誤載為李淑芬）借款，經其同意後始行動支，並非不告而取
    云云。然查：右揭事實，業據告訴人乙○○指訴歷歷，並經證人吳適為到庭證述
    工程承攬經過無訛，並有被告為償還該筆款項所開立之本票影本二紙附卷可稽。
    另證人呂淑芬於八十九年十二月七日偵訊時，業已陳明被告並未向其表示借款之
    旨，雖其嗣於本院審理中另稱無法確定上開事實等語，然此或因時間經過已久，
    記憶容易淡忘，且該名證人又自陳因工作受傷致使記憶力較差，故無從再為完整
    陳述，均不得據此推翻其先前所為證言之真實性及憑信力。是被告辯稱業已取得
    告訴人之妻呂淑芬同意在先云云，即屬無據，難謂可採。本案事證已臻明確，被
    告犯行至堪認定。
二、核被告丙○○侵占他人所有之財物，所為係犯刑法第三百三十五條第一項之普通
    侵占罪。公訴人以被告係基於業務關係而持有該筆二十萬元款項，嗣並侵吞入己
    ，而依同法第三百三十六條第二項之業務侵占罪名據以起訴，惟被告平日受僱於
    告訴人處擔任小工，業務範圍僅關於攪拌混凝土及磚頭搬運工作，並未負責收取
    工程款項，此經告訴人及證人呂淑芬於本院審理中陳述詳盡，則被告應係臨時接
    受指派從事業務外之收款工作，對於收得款項亦僅具有一般持有關係，而與業務
    上之特別持有關係迥然有別，縱令被告將之悉數侵占，應僅成立刑法第三百三十
    五條第一項之普通侵占罪名，始稱允妥，公訴人前揭所認尚有未洽，惟其基本社
    會事實仍屬同一，本院自得予以審究，並變更起訴法條，先此敘明。查被告前因
    賭博案件，經本院八十四年度易字第一六八二號判決判處有期徒刑二月，如易科
    罰金以三百元折算一日確定，於八十四年十一月二十九日易科罰金執行完畢，有
    台灣彰化地方法院檢察署刑案資料查註紀錄表及台灣高等法院被告全國前案紀錄
    表在卷可按，其受有期徒刑之執行完畢，五年內再犯本件有期徒刑以上之罪，為
    累犯，應加重其刑。爰審酌被告犯罪之動機、目的、手段、犯罪後並未坦認犯行
    、與告訴人達成民事和解、智識程度、所生危害等一切情狀，量處如主文所示之
    刑，併諭知易科罰金之折算標準，以示懲儆。
三、又被告為前開犯罪行為後，刑法第四十一條已於九十年一月十日修正公布，經比
    較修正前後之規定，以修正後之新法較有利於被告，爰依刑法第二條第一項前段
    規定，適用修正後之刑法第四十一條第一項前段，而諭知易科罰金之折算標準，
    附此敘明。
據上論斷，應依刑事訴訟法第二百九十九條第一項前段、第三百條，刑法第二條第一
項前段、第三百三十五條第一項、第四十七條、第四十一條第一項前段，罰金罰鍰提
高標準條例第一條前段、第二條，判決如主文。
本案經檢察官黃淑媛到庭執行職務。
中        華        民        國      九十     年    六    月    八     日
                                臺灣彰化地方法院刑事第三庭
                                    法    官
附錄本案論罪科刑法條：
刑法第三百三十五條第一項
右正本證明與原本無異。
如不服本判決，應於判決送達後十日內向本院提出上訴狀( 須附繕本 )。
                                    法院書記官
中      華      民      國    九十   年    六    月    八    日


司法院資訊處製作；財團法人民間司法改革基金會備份。
